【裁判字號】    92,上易,124
【裁判日期】    920402
【裁判案由】    妨害自由
【裁判全文】
臺灣高等法院臺南分院刑事判決          九十二年度上易字第一二四號     潛
      上  訴  人  臺灣臺南地方法院檢察署檢察官
      被      告  甲  ○  ○
右列上訴人因被告妨害自由案件，不服臺灣臺南地方法院九十一年度易字第八三○號
中華民國九十一年十二月二十日第一審判決（起訴案號：臺灣臺南地方法院檢察署九
十年度偵字第一二六七一號），提起上訴，本院判決如左：
      主      文
上訴駁回。
      理      由
一、公訴意旨略以：甲○○於民國（下同）九十年八月十八日接獲乙○○之語音留言
    謂：「你叫人砸我弟弟的車，真的是要伊撩落去（以閩南語發音）」，因此心生
    不悅，遂於同日晚上八時許，打電話至乙○○之公司，向乙○○恐嚇稱：「小心
    點！我時時刻刻都會找人伺機給你好看、對你不利」等語，致使乙○○心生畏懼
    ，因認甲○○涉有刑法第三百零五條恐嚇危害安全罪嫌云云。
二、按犯罪事實應依證據認定之，無證據不得推定其犯罪事實，刑事訴訟法第一百五
    十四條定有明文。所謂認定犯罪事實之證據，係指足以認定被告確有犯罪行為之
    積極證據而言，該項證據自須適合於被告犯罪事實之認定，始得採為斷罪之資料
    ；而事實之認定，應憑證據，如未能發現相當確實證據，或證據不足以證明，自
    不能以推測或擬制之方法，以為裁判之基礎（最高法院二十九年上字第三一○五
    號、四十年臺上字第八六號判例參照）。又告訴人之告訴，係以被告受刑事訴追
    為目的，是其陳述是否與事實相符，自應調查其他證據以資審認；事實審法院對
    於證據之取捨，依法雖有自由判斷之權，然積極證據不足證明犯罪事實時，被告
    之抗辯或反證縱屬虛偽，仍不能以此資為積極證據應予採信之理由（最高法院五
    十二年臺上字第一三○○號及三十年上字第四八二號判例參照）。
三、公訴人認被告甲○○涉有恐嚇危害安全罪嫌，無非以告訴人乙○○指訴及證人黃
    明全證詞，為其所憑論據。訊據被告堅詞否認右揭犯行，辯稱：伊曾打電話給乙
    ○○催討債務，但並未以上開言語恐嚇乙○○等語。
四、經查：
(一)告訴人乙○○於警訊、原審偵審中及本院審理時一再指訴：被告於九十年八月十
    八日晚上八、九時許，撥打電話至我公司（○六）0000000～三號電話恐
    嚇我等語，經檢察官向中華電信股份有限公司函查（○六）0000000～三
    號三線電話於九十年八月十八日之通聯記錄結果，並無被告於該日撥打上開電話
    之相關資料，有該公司台南營運處九十一年一月二十九日南服三（南營字）第0
    000000000號查詢電話通話紀錄函覆單及所附通聯記錄可稽，無法證明
    告訴人指訴為真實。被告縱供承曾用所有0000000000號行動電話及（
    ○七）0000000～九號家用電話與乙○○聯絡等事，惟否認有恐嚇告訴人
    情事，且告訴人無法提出雙方於電話中對話內容為何，自無確切證據可資證明被
    告於電話中有為告訴人指訴之前揭恐嚇對話內容。
(二)告訴人於原審調查中固指稱：「．．九十年八月十八日我並打甲○○的手機留言
    『你叫人砸我弟的車，真的是要伊撩落去』，約晚上八時許甲○○就打電話到我
    公司（0000000～３），因葉先打我手機我，沒有辦法擴音，我就將手
    機關機，甲○○就打公司電話；當時有兩名警員（行派出所）在我公司內，甲
    ○○再打電話來向我說『他時時刻刻會在我身邊，並會在一小時內來我家』，後
    來又打來，我就將它按擴音，警員都有聽到起訴書上之話．．」云云，但原審向
    台南縣警察局永康分局函詢結果，該分局所轄鹽行派出所於案發當日僅一名員警
    邵世宏至現場處理民眾即告訴人之弟蔡上元自小客車遭毀損案及本案，有台南縣
    警察局永康分局九十一年八月八日永警刑字第○九一○○一九○三五號函在卷可
    考，並據員警邵世宏證稱：伊去處理時並沒有人打電話給乙○○等語後，告訴人
    旋改稱：「．．我是在當天晚上我又報案時，派出所有派警察來，那時警察並沒
    有聽到被告打電話來恐嚇我，但他們那時有在場。」等語，可知告訴人指訴：當
    時有二名警員在辦公室內有聽到起訴書上之話云云，核與事實不符，足見告訴人
    指訴存有重大瑕疵，尚不得資為被告恐嚇之不利論據。
(三)證人黃明全固於九十年八月十九日警訊時證稱：「（你是否知到該電話是何人所
    打？）不知道」，附和告訴人於同日警訊時指稱：「（甲○○當時打電話的內容
    ，由無其他人聽到？）有，黃明全聽到這幾句話，但黃明全並不清楚是誰打來的
    」等語，然證人黃明全倘於電話擴音中聽聞前開恐嚇言語，亦未能得知來電者係
    何人，否則何以不於第一次接受司法警察調查時說明，以利查證並釐清事實真相
    ，是證人黃明全仍不足為被告有恐嚇行為之證明。縱證人黃明全嗣於原審偵、審
    中改稱：電話聽完後，伊有問乙○○才知道電話是甲○○打的，但警察沒有這樣
    問，所以我也沒有答云云，因與其警訊所述不符，純係事後附和告訴人之說詞，
    尚難遽信。況證人黃明全於偵查中證述聽聞被告於電話中恫稱前開恐嚇語句之時
    間為九十年八月十八日早上八時許，核與告訴人所述時間為當日晚上八、九時許
    ，截然不同，證人黃明全再於原審調查中改稱案發時間為該日晚上八、九時許，
    稽之證人黃明全於原審調查時證稱：「（在九十年八月十八日是否曾經聽到有人
    恐嚇乙○○？）那天剛好是乙○○的弟弟的車子被砸，所以叫我的車去他公司（
    台南縣永康市○○街十九號）載他弟弟去報案．．」等語，而員警邵世宏到庭證
    述及台南縣警察局永康分局刑事案件報告單上所記載之民眾報案及員警受理時間
    亦均為九十年八月十八日上午九時許，告訴人之弟蔡上元第一次製作警訊筆錄之
    時間為九十年八月十八日下午二時許，足見證人黃明全前往告訴人公司處所之時
    間為當日上午八、九時許，顯然已與告訴人所述案發時間不符，益徵證人黃明全
    前開所為被告於九十年八月十八日晚上八、九時許，以電話恐嚇告訴人之證述，
    無非迴護附和之詞，不足採信，則不得作為被告有恐嚇犯行之不利認定依據。
(四)綜上所述，告訴人指訴存有瑕疵，證人黃明全證詞亦難採為被告有恐嚇犯行依據
    ，自不足以證明被告確有公訴人所指之恐嚇犯行，揆諸首開說明，告訴人指訴被
    告恐嚇犯行，尚屬不能證明。
五、原審基於上述理由，所為被告無罪判決。本院經核原判決認事用法，均無不合。
    公訴人上訴意旨，仍執陳詞，指摘原判決不當，為無理由，應予駁回。
六、被告經合法傳喚，無正當理由不到庭，不待其陳述逕行判決。
七、據上論斷，應依刑事訴訟法第三百六十八條、第三百七十一條，判決如主文。
本案經檢察官曾顯智到庭執行職務。
中  華  民  國      九十二      年        四        月        二        日
                                臺灣高等法院臺南分院刑事第一庭
                                    審判長法官  茆    臺    雲
                                          法官  李    文    福
                                          法官  蔡    長    林
右正本證明與原本無異。
不得上訴。
                                 法院書記官  李    培    薇
中  華  民  國      九十二      年        四        月        三        日


司法院資訊處製作；財團法人民間司法改革基金會備份。
